臺灣高等法院臺中分院刑事判決        99年度上訴字第1606號
上  訴  人  臺灣臺中地方法院檢察署檢察官
上  訴  人
即  被  告  0000-0000.
選任辯護人  張志新律師
上列上訴人等因被告家庭暴力罪之妨害性自主罪案件，不服臺灣
臺中地方法院98年度訴字第3676號中華民國99年6月25日判決（
起訴案號：臺灣臺中地方法院檢察署98年度偵字第9602號），提
起上訴，本院判決如下：
    主  文
原判決撤銷。
0000-0000A連續對於未滿十四歲之女子為性交，處有期徒刑伍年
，並應於刑之執行前，令入相當處所施以治療，其期間至治癒為
止，但最長不得逾參年；又對未滿十四歲之女子，犯強制性交罪
三百五十四次，各次罪行，均處有期徒刑捌年陸月，並均應於刑
之執行前，令入相當處所施以治療，其期間至治癒為止，但最長
不得逾參年；又對於女子，犯強制性交罪四次，各次罪行，均處
有期徒刑肆年。應執行有期徒刑拾柒年，並應於刑之執行前，令
入相當處所施以治療，其期間至治癒為止，但最長不得逾參年。
    事  實
一、0000-0000A（下稱甲男，真實姓名、年籍與住居所資料均詳
    見卷附彌封之性侵害案件嫌疑人代號與真實姓名對照表）係
    0000-0000（下稱甲女，民國76年5月生，真實姓名、年籍與
    住居所資料均詳見卷附彌封之性侵害案件被害人代號與真實
    姓名對照表）之親生父親，2人具有家庭暴力防治法第3條第
    3款所定直系血親之家庭成員關係。甲男對於甲女分別為下
    列行為：
  (一)自85年9月間甲女國小三年級時起至甲女就讀國小六年級之
    88年8月31日為止【除86年11月8日至同年12月22日間、87
    年1月4日至同年2月8日間、87年3月19日至同年月25日間，
    甲男出境不在國內之外】，甲男明知此時甲女年僅9歲至12
    歲，係未滿14歲之女子，對於性行為之智識及決斷能力仍未
    臻成熟，竟基於對於未滿14歲女子性交之概括犯意，以平均
    1 星期1次之頻率，連續在其住所之房間、浴室內等處，趁
    未滿14歲之甲女年幼識淺懵懂不解人事，以其所為係疼愛甲
    女之表現之妨害甲女意思自由之違反意願方法，褪去甲女之
    褲子，再以其陰莖插入甲女之陰道，或以陰莖進入甲女之口
    腔內，直至射精為止，對甲女進行性交行為多次得逞。
  (二)甲女自88年9月1日起就讀國小六年級時，因逐漸明晰事理，
    已瞭解甲男前開對其所為之性交行為並非天倫親情之體現，
    故在甲男要求與之發生性關係時，已會展露抗拒之意，但因
    甲男平日與小孩相處即採取軍事化管理之高壓方式，並會以
    生活管教之名毆打甲女及乙男（即甲女弟弟，真實姓名、年
    籍均詳卷），致年幼無助之甲女對甲男之舉止，長期即陷於
    心理壓抑之強制狀態，故甲男即自88年9月1日之甲女尚未滿
    14歲之時起，直至95年6月30日為止，基於對甲女為強制性
    交之犯意，在其住處房間、浴室、甲男所駕駛汽車內之後座
    或甲男所工作處所閣樓房間內等處，利用身為父親管教之威
    勢，喝令甲女脫去其褲子，倘若不從，即欲予以毆打，因甲
    女長期在父親甲男之高壓管教下，其與甲男應對時，自由意
    識即受到干涉與抑制，在面對甲男之強勢要求時，復因懼怕
    遭到甲男毆打而不敢違抗，致未呼叫反抗，甲男即不顧甲女
    之感受，以此違反甲女意願之方法，將其陰莖插入甲女陰道
    內，對甲女進行性交行為得逞，其頻率亦為1星期1次。是甲
    男自88年9月1日至95年6月30日為止，即基於對甲女為強制
    性交之犯意，以上開方式，於上開地點，對未滿14歲之甲女
    進行性交行為得逞，其頻率為1星期1次，前後共354次（次
    數計算方式詳如理由欄參、五所示）。
  (三)95年年中，甲女搬離原住所在外獨居。甲男此時竟另對甲女
    萌生強制性交之犯意，自95年7月間某日起，利用甲女對鬼
    神敬畏之心理，於甲女偶爾返家探望家中長輩之時，對甲女
    佯稱：因甲女體內有髒東西，伊陰莖上適有顆痣，可以清除
    髒東西，故甲女須與伊發生性關係，且讓伊在體內射精，始
    能修補甲女體內之髒東西等語，致甲女聞言因害怕自己遭有
    不測，致心生畏懼，於主觀上已因受蠱惑而不得不從，甲男
    即在前開住所之房間內，以此違反甲女意願之方法，將其陰
    莖插入甲女陰道，復對甲女進行性交行為4次得逞。
二、案經甲女訴由臺中縣警察局豐原分局報請臺灣臺中地方法院
    檢察署檢察官偵查起訴。
    理  由
壹、程序部分：
一、依性侵害犯罪防治法第12條第2項之規定，司法機關所製作
    必須公示之文書，不得揭露被害人之姓名、出生年月日、住
    居所及其他足資識別被害人身分之資訊。本件判決書事實欄
    及理由欄關於被害人之姓名僅記載代號（真實姓名、年籍資
    料詳卷）。
二、證據能力之說明：
  (一)按刑事被告之詰問權，係指訴訟上被告有在審判庭盤詰證人
    之權利；偵查中檢察官訊問證人，旨在蒐集被告犯罪證據，
    以確認被告嫌疑之有無及內容，與審判中透過當事人之攻防
    ，經由詰問程序調查證人以認定事實之性質及目的有別。偵
    查中辯護人僅有在場權及陳述意見權，此觀刑事訴訟法第24
    5條第2項前段之規定甚明，檢察官訊問證人並無必須傳喚被
    告使其得以在場之規定，同法第248條第1項前段雖規定「如
    被告在場者，被告得親自詰問」，亦僅賦予該在場被告於檢
    察官訊問證人時得親自詰問證人之機會而已，被告如不在場
    ，殊難期有親自詰問之可能。此項未經被告詰問之被告以外
    之人於偵查中向檢察官所為之陳述，依刑事訴訟法第159條
    第1項、第159條之1第2項之規定，除顯有不可信之例外情況
    外，原則上為「法律規定得為證據」之傳聞例外，依其文義
    解釋及立法理由之說明，並無限縮於檢察官在偵查中訊問證
    人之程序，應已給予被告或其辯護人對該證人行使反對詰問
    權者，始有證據能力之可言。為保障被告之反對詰問權，並
    與現行法對傳聞例外所建構之證據容許範圍求其平衡，證人
    在偵查中雖未經被告之詰問，倘被告於審判中已經對該證人
    當庭及先前之陳述進行詰問，即已賦予被告對該證人詰問之
    機會，則該證人於偵查中之陳述即屬完足調查之證據，而得
    作為判斷之依據（最高法院97年度台上字第405號判決要旨
    參照）。本件告訴人甲女、證人乙女（即被告甲男之母，真
    實姓名、年籍均詳卷）、丙女（即被告甲男之胞姐，真實姓
    名、年籍均詳卷）、證人即現為被告同居人之徐００（真實
    姓名、年籍均詳卷）等人，已先後於原審法院98年12月15日
    、同年月22日審理時（見原審卷第23至42、50至69頁，結文
    見第43、44、70、72、73頁），皆基於證人地位，且經合法
    具結，並均在賦予被告及其指定辯護人對渠等為對質詰問機
    會之情形下為證述，且告訴人甲女、證人乙女、丙女與徐０
    ０在原審法院之證述內容，核俱與渠等先前在偵查中之證陳
    言詞（見偵查卷第5至8、21至24、29至30、50至52頁，結文
    見第9、25、26、32、53頁）均大致相符，則告訴人甲女、
    證人乙女、丙女、徐００於偵查中之陳述皆已屬完足調查之
    證據，自得作為本件憑斷之論據。
  (二)依性侵害犯罪防治法第10條第1項規定：「醫院、診所對於
    被害人，不得無故拒絕診療及開立驗傷診斷書。」、同條第
    3項規定：「第1項驗傷診斷書之格式，由中央衛生主管機關
    會商有關機關定之。」，再依同法第11條之相關規定，係為
    防治性侵害犯罪及保護被害人權益，對於被害人驗傷及取證
    所為之特別規定，其依此項規定所製作之驗傷診斷書，應屬
    刑事訴訟法第159條第1項「法律有規定」之傳聞證據之例外
    （最高法院95年度台上字第5026號判決意旨參照）。卷附告
    訴人甲女之行政院衛生署臺中醫院受理疑似性侵害事件驗傷
    診斷書（見偵查卷第64頁密封袋內所附之資料），屬刑事訴
    訟法第159條第1項「法律有規定」之傳聞例外，應具有證據
    能力。
  (三)另依刑事訴訟法第198條規定：鑑定人由審判長、受命法官
    或檢察官就下列之人選任一人或數人充之：(一)就鑑定事項有
    特別知識經驗者。(二)經政府機關委任有鑑定職務者。復按測
    謊鑑定，係依一般人在說謊時，會產生遲緩、緊張、不安等
    心理波動現象，而以科學方法，由鑑定人利用測謊儀器，將
    受測者之情緒波動反應情形加以紀錄，用以判別受測者之供
    述是否真實，故測謊鑑定結果，於符合下列要件：(一)鑑定人
    具備專業之知識技能(二)復事先獲得受測者之同意(三)所測試之
    問題及其方法又具專業可靠性時(四)測謊儀器運作正常(五)受測
    人身心狀態正常，雖不能採為判決之唯一及絕對的依據，但
    仍具有證據能力而得供裁判之佐證（最高法院88年度台上字
    第2936號、第5038號、90年度台上字第3966號、91年度台上
    字第371號、第2350號判決意旨參照）。本件檢察官事前徵
    得告訴人甲女之同意後，指定該署具有測謊專長之檢察事務
    官李錦明為告訴人實施測謊，且施測時告訴人仍同意進行測
    謊，有測謊同意書在卷可憑（見偵查卷第63頁密封袋內所附
    之資料）。而鑑定之施測人員李錦明曾於美國喬治亞州美國
    國際測謊學校研習測謊技術等課程，取得合格實施測謊資格
    ，有測謊鑑定人李錦明簡歷及結業證書影本附卷為憑（見偵
    查卷第42、45頁），足認其具備測謊之專業知識技能。而本
    件測謊係以剌激測試法（The  Stimulation  Test《ST》）
    檢測生理反應情形及熟悉測試後，再以區域比對法（The
    DoDpi  Zone  Comparison  Technique《ZCT》）測試，經
    採7分位數據分析法比對分析，所測試之相關、重要問題為
    ：「妳說他（代號00000000A，即被告）有和妳發生性行為
    這件事有沒有說謊？」、「妳說他（代號00000000A）有和
    妳發生性行為這件事有沒有騙我？」，並有測謊圖譜數據分
    析表（含呼吸、皮膚電阻、心脈血壓）等附卷可佐（見偵查
    卷第39頁），堪認本件測試之問題具專業性及可靠性，測謊
    儀器良好且運作正常，並無外界干擾，告訴人受測時且身心
    狀況良好，是卷附98年9月14日鑑定書編號：2009C0061號之
    測謊鑑定書（見偵查卷第37至47頁）既已具備形式有效之要
    件，應認有證據能力。
  (四)員警經被告甲男同意所拍攝之被告生殖器照片（附於偵查卷
    第64頁密封袋內），係因人為操作、編輯上所為，與人之報
    告相同，是否忠實呈現尚有疑義，故為供述證據，而有傳聞
    法則之適用，且查無符合刑事訴訟法第159條之1至之4之情
    形，但該照片業經原審及本院審理時均予以提示並告以要旨
    ，並經檢察官、被告及辯護人表示意見（見原審卷第89頁背
    面至第90頁正面，本院卷一第163頁、本院卷二第5頁正面）
    ，當事人已知上述照片乃係屬傳聞證據，均未於言詞辯論終
    結前，對該照片之內容異議，依刑事訴訟法第159條之5第2
    項之規定，已擬制同意其有證據能力，本院審酌上開照片之
    作成，並無偽造、變造之情形，認為以之作為本件之證據亦
    屬適當，而有證據能力。
  (五)按刑事訴訟法第159條第1項規定：被告以外之人於審判外之
    言詞或書面陳述，除法律有規定者外，不得作為證據。其立
    法本旨係以被告以外之人於審判外之言詞或書面陳述，因當
    事人無從直接對於原供述者為反對之詰問，以擔保其真實性
    ，法院亦無從直接接觸證人之人格，尋求證言之憑信性，違
    背直接審理之原則，故為求實體真實之發現並保障人權，除
    具有信用性之情況保障及必要性，仍許為證據，法律予以特
    別規定，例如同法第159條之1至第159條之5、第206條、性
    侵害犯罪防治法第17條等規定者外，原則上不認其具有證據
    能力。而性侵害防治法第17條係規定：被害人於審判中有下
    列情形之一，其於檢察事務官、司法警察官或司法警察調查
    中所為之陳述，經證明具有可信之特別情況，且為證明犯罪
    事實存否所必要者，得為證據：(一)因性侵害致身心創傷無法
    為陳述者(二)到庭後因身心壓力於訊問或詰問時無法為完全之
    陳述或拒絕陳述者。查本件告訴人甲女於原審法院審理時證
    述完整及清晰，而不具有性侵害防治法第17條所規定上述情
    形，故其於警詢中所為之陳述係屬傳聞證據，與法院直接審
    理及言詞審理之精神相違，妨礙當事人之反對詰問權，影響
    程式正義之實現，且業經被告甲男及其指定辯護人當庭否認
    其證據能力，自不具有證據能力。
  (六)本案其餘非供述證據，當事人均同意全部證據之證據能力，
    本院審酌該等證據作成及取得之程式均無違法之處，是後述
    所引用證據之證據能力均無疑義，合先敘明。
貳、實體方面之理由：
    訊據被告甲男固坦認其為告訴人甲女之親生父親，且平日對
    子女的管教態度甚嚴，並會以杖責體罰之方式懲處兒女等情
    不諱；惟矢口否認曾有對告訴人甲女為任何性交之犯行，辯
    稱：伊絕對不會對甲女做出亂倫之事，甲女是因伊平日忙於
    工作賺錢維持一家之生計，疏忽對子女付出關愛，且對甲女
    及其弟弟之管教態度甚為嚴格，不時會以體罰之方式教育兒
    女行為上之乖違，甲女為報復始對伊作出不實之指控。況甲
    女自在外就讀高職後，即時常更換男友，並不時帶不同之男
    生返家，生活態度隨便，故其處女膜上陳舊性裂傷，絕非伊
    所造成，伊從未與甲女有任何性交之行為云云。惟查：
一、前揭告訴人甲女於上開時、地遭被告甲男為性侵害行為之事
    實，已據告訴人甲女先後於偵查時及原審審理時均具結指述
    如下：
  (一)告訴人甲女於偵查中具結指稱：「在我國小三年級時，某一
    天下午，他《指被告》把我灌醉，他拿紅酒叫我陪他喝，喝
    了我頭暈不舒服，他就脫掉他的褲子躺著，叫我自己把褲子
    脫掉，因為當時我喝醉了，要我跨坐在他身上，但我不知怎
    麼做（筆錄誤載為『作』字），後來他就自己調整，那一次
    他的性器官有進入我的下體，還跟我說我不是處女，因為我
    沒有落紅。這一次之後，就常發生他叫我去他的房間，要我
    自己鎖門，進去與他發生性行為。如果我不願意，他就會找
    名目打我。當他叫我去他房間，如果我不聽他的話時，他就
    會說我如果不想跟弟弟一樣一直被打，過的不好的話，就要
    服從他。因為我從小被打到大，所以我看到爸爸就會怕。」
    、「（問：你19歲不是就已經搬出去了，為何在警局說最後
    一次發生是20歲？）因為我偶爾會回去，爺爺奶奶會打電話
    要我回去看他們，或是回去拿東西。這一次父親是用怪力亂
    神的事情跟我說。當時我搬出去了，住在我家附近，大概走
    路5分鐘，所以我常回來，他就帶我去宮廟，還說我身體有
    髒東西，要與他發生關係，才能修補。我就會覺得很害怕，
    想說是自己哪裡不好，我爸爸說要讓他在我體內射精，這樣
    才能修補我身體內的髒東西，對我身體好。好幾次他都會藉
    這個理由跟我發生性行為。」、「（問：你在警局說你父親
    的性器官上有痣，是否記得位置？）我不太記得，但是他曾
    經有翻給我看，說他性器官上有痣，可以幫助人家清髒東西
    ，應該是在靠近龜頭處，他當時有特別拉開給我看，當時我
    們兩人都站著，我有看到，因為我不是很想看，只有瞥一眼
    。」；「（問：你從3年級到6年級時，是否知道這是不對要
    反抗？）3年級到6年級時，我不知道我父親這樣是不對的，
    我當時沒有反抗，因為我父親有跟我說這樣是對我好的表現
    ，所以我才這樣認為。」、「（問：前次庭訊時，表示妳父
    親說妳若不聽話就會像弟弟一樣被打是何時發生的事？）是
    6年級以後及國中的時候，我父親說我如果反抗的話會這樣
    。」、「（問：妳父親的行為是否從妳國中、高中都有持續
    發生？）是。他想要做就會做，我沒有概念多久發生1次。1
    個禮拜至少有發生1-2次。我高中讀了1年就沒有念了，從這
    段時間到95年年中之前他都有要我與他發生性行為。95年年
    中以後他就是改以宮廟為理由，要我與他發生性行為。」、
    「（問：妳父親在妳離家後，用怪力亂神的藉口與妳發生性
    行為的次數？）約4-5次。」、「（問：時間是在何時？）
    95年間。」、「（問：妳是95年幾月搬離家？）好像是95年
    年中開始。」、「（問：95年年中之前，妳父親是以妳反抗
    就會打妳，為何後來會用宮廟的事情來與妳發生性行為？）
    剛好當時他認識的朋友在開宮廟，因為他知道我對神明的事
    情有興趣，所以又找到這個理由要我與他發生性行為。如果
    我知道他是騙我的，我就不會與他發生性行為。」等語（見
    偵查卷第6至8頁、第50至52頁）。
  (二)告訴人甲女於原審審理時具結指稱：「（問：你在偵查中有
    說國小三年級有一天下午，被告把你灌醉，細節為何？）對
    ，那次是第一次發生我父親陰莖放入我陰道的事情，那天下
    午被告在他房間開了一瓶紅酒，叫我陪他喝，我就喝了，於
    是我有點微醺，腦袋不太清楚，當時我還年紀小，那時被告
    就把他的衣服脫掉，躺在地板上，被告也叫我自己把褲子脫
    掉，被告就叫我用我的手抓住他的陰莖，叫我自己放入我自
    己的陰道內，可是當時我不太知道地方在哪裡，我就往肛門
    的地方放，但是沒有放入肛門，後來被告就自己把他的陰莖
    放入我的陰道內，被告還說我不是處女，因為那時我沒有流
    血，可是當時我也不懂那是什麼意思，再來就換成我躺著，
    被告在我上面，這時有人打電話來，被告就接電話，接完電
    話，被告就告訴我今天怎麼這麼多人打電話來，接完電話後
    ，過一陣子，被告射精，被告就把我帶到浴室去清洗《流眼
    淚哭泣》。」、「（問：發生這次之後，之後還有無性侵害
    情形？）有，地點在我家附近的小水壩，類似小閘門，當天
    被告跟我說晚上去吹個風，把我帶到車上，開車到我家附近
    的小水壩，被告就從前座爬到後座，我就躺在座椅上，被告
    和我的褲子都脫掉，被告就把他的陰莖放入我的陰道內《啜
    泣，身體前後擺動，雙手交纏搓手》。」、「（問：在小水
    壩發生該事的時間？）晚上，約是我國中二年級的時候。」
    、「（問：被告要性侵害你時，都是如何跟你說的？）當下
    他什麼都不會跟我說，是有一次我問被告為何要做這種事，
    被告說因為他愛我。」、「（問：喝紅酒這次性侵害後，還
    有無曾經在被告房間，被被告性侵害？）有，在被告房間的
    浴室，還有外面工廠的閣樓。」、「（問：被告性侵害你的
    時候，門會不會關起來？）會，被告會叫我去把門關著，並
    且鎖起來。」、「（問：被告要求跟你發生性行為，你有無
    說不要，如果說不要，被告會做何反應？）被告會很生氣，
    並且說如果你不想要像你弟弟一樣被打的話，就要跟他發生
    關係，我有一次逃跑，被告很生氣就這樣跟我說，態度對我
    很糟。我也不想被打，就只有這樣做。《哭泣》」、「（問
    ：被告對你性侵的行為，你說從國小三年級開始，之後是否
    還有持續？）一直到我搬離家，被告與徐００同居之後，就
    沒有了。《哭泣至咳嗽》」、「（問：據被告與被告之母說
    ，被告曾經在外地工作，那一陣子沒有住家裡，是否如此？
    ）但是被告還是會常常回來，如果被告出遠門不回家，我不
    知道會有多開心。我也想過正常的人生，不想發生這種事情
    。」、「（問：被告還有用何藉口與你發生性行為？）被告
    會把我帶到臺中縣太平市的私人宮廟內《私人神壇》，說我
    身上有不好的東西《持續哭泣》，宮廟內的人就說我是神明
    的化身，之後回來被告說我睡覺時，靈魂會到處亂飄，需要
    男生的液體來補足我的身體，有一次發生完性行為這件事後
    ，在浴室清洗，被告就把他的陰莖翻出來說，因為上面有痣
    ，所以他的修護功能會很好《做欲噁的表情》，所以從那之
    後，被告都會在我體內射精，被告還有一次在發生這件事時
    ，叫我要拋棄道德觀念，因為那時我就不想這樣持續下去。
    」、「（問：被告對你違反你意願與你性交時，你有無做何
    喊叫？）沒有，因為當時腦袋一片空白，每次都是這樣，什
    麼聲音也都沒有發出來，我都是用棉被蓋住自己。被告對我
    性侵害時，我還會問被告何時會結束。」、「（問：被告對
    你性交時，你有無哭泣？）有時候會，有時候不會，因為我
    都在棉被內，我不想看到被告的臉。被告要親我的嘴吧，我
    一次也沒有讓被告親。」、「（問：你高一去００念高職，
    有住宿舍？）是，但是被告叫我每禮拜要回家一次，我就用
    打工作為藉口，但是被告還是叫我一定要回家，不讓我打工
    。」、「（問：你住宿舍這段期間，你回家時，被告有無對
    你性侵害？）還是會，但是沒有常常，我回家就跟爺爺奶奶
    睡，因為我住宿舍，家裡就沒有房間，之前我住在一樓，後
    來搬到二樓，我住到一樓時，被告晚上都會來敲我的窗戶，
    就是要我去他房間跟他發生性關係，所以我才搬到二樓，搬
    到二樓，被告更方便，直接從他房間出來敲我的門。」、「
    （問：你在85年間約你國小三年級，都是跟何人一起睡？）
    幾乎都跟被告。」、「（問：你說你幾乎都跟被告一起睡，
    時間從何時到何時？）我和被告一起睡是從國小直到我國中
    ，因為國中我就有自己的房間。」、「（問：在你上國中之
    後，被告還有無找你去他房間跟他一起睡？）沒有，發生性
    行為完後，我就回到自己的房間。」、「（問：在你國小三
    年級到國小畢業期間，被告對你性侵害次數，壹個禮拜有無
    一次以上？）有。」、「（問：在國小期間，被告對你性侵
    害地點，是否都是在被告房間內？）房間居多。」、「（問
    ：是否都是被告叫你去他房間睡覺，在晚上發生的事情？）
    有時候家人白天不在，也會發生。」、「（問：你之前有提
    到在你知道被告對你性侵害不是愛你的表現，你就會開始抗
    拒，那個時候你有無拒絕進入被告的房間內？）會，但下場
    就是被打。」、「（問：你是因為害怕被打，所以就同意和
    被告進入房間內？）我除了害怕被打，因為從小到大，被告
    都打我，我對他有恐懼感，所以被告叫我做什麼，我就會照
    做，我連現在看到被告都會發抖。」、「被告有說如果我跟
    他發生性關係，就不會打我，結果被告還是打我。」、「（
    問：被告對你作性侵害的事情後，有無告訴你，不要把這件
    事跟別人講？）有。」、「（問：你還記得你是何時離開家
    ？）19、20歲左右，當時我就有計畫要搬家，當時被告已經
    跟徐００同居在一起。」、「（問：在你國中一直到你搬家
    前，被被告性侵害次數？）沒有辦法去數次數，因為我覺得
    很多次，而且我很討厭那些回憶，所以不會想去回想。」、
    「（問：在你國中到你離家之前，被被告性侵的頻率，壹個
    禮拜幾次？）被告想要就會過來，在我腦海內是很多次，我
    沒有辦法說壹個禮拜有幾次。」、「（問：你曾經提過你知
    道被告有痣這件事，你是如何知道？）我剛剛就有陳述過，
    那次被告帶我去宮廟後，發生關係，我在浴室清洗，被告翻
    開他的陰莖包皮上面有痣，所以修護功能比較好。」、「（
    問：你剛才提到你跟被告去宮廟後，你需要用男生精液補足
    身體，要求發生性關係，你當時是否相信被告說這件事？）
    是，我被唬的相信，因為宮廟的人也都說我要修行。從那時
    候開始，我就會看到一些奇怪的異象，所以我就更加相信這
    件事《持續咬手指》。」、「（問：在你回家後，被告用這
    件事情當作藉口，跟你發生性行為的次數？）有4、5次左右
    ，那時候我年紀比較大。」、「（問：被告生殖器的痣長在
    何處？）拉開包皮才看得到。」、「（問：有幾顆痣？）我
    那時候只看到壹個。」、「（問：陰莖底部有無痣？）我沒
    有看到那裡，被告那時候跟我講說，因為翻開包皮的地方有
    痣，所以有修護功能。如果被告沒有打開包皮，我也不會看
    到。」、「（問：你剛剛提到你唸國小三年級時，被告第一
    次對你做性侵害，在這之前，你有無性經驗？）沒有。」、
    「（問：檢察官剛剛問你，你有陳述在國小三年級發生這次
    性侵害的細節，你說被告之後是自己將陰莖放入你的陰道內
    ，過程是否順利？）沒有那麼順，稍微弄了一下，才放進去
    。」、「（問：當時你有無覺得有痛楚？）我當時喝醉，所
    以不覺得痛，我只記得被告跟我說我沒有流血，不是處女。
    」、「（問：所以這次你也沒有哭泣？）沒有，我喝醉了。
    」、「（問：你剛剛說在你國小時，被告多次對你做性交的
    行為，你說他都是以因為愛你，所以才這樣做，你是何時才
    知道這樣其實不是一種愛的表現？）我忘記了，應該是國中
    的時候。」、（問：你剛才陳述到你後來會表示拒絕的意思
    ，是何時開始？）國中的時候。」、「（問：你剛才提到你
    大概19、20歲時搬離家中，被告以要清除你心裡的髒東西為
    由，跟你發生性交行為，是在你搬離家中之前，還是之後？
    ）被告以要清除我心裡髒東西為由，跟我發生性行為，是在
    我19、20歲，因為被告的關係，我才不能住在家裡。」、「
    （問：你剛剛提到被告用清除髒東西為由，跟你發生性交行
    為，你是相信這個理由，所以這幾次被告以此緣由，要跟你
    發生性交行為，你都沒有表示拒絕的意思？）我相信，所以
    這幾次我沒有表示拒絕的意思。因為我開始看見奇怪的東西
    ，有幻覺，我怎麼能夠不相信。」、「（問：你剛才提到你
    有完全搬離家中，大概是你幾歲？）我20歲約民國96年的時
    候，就全部搬出來，最近才離開臺中。」等語（見原審卷第
    33至35、37背面至41頁正面）。
  (三)告訴人甲女所為上開證述，核卷附告訴人甲女之行政院衛生
    署臺中醫院受理疑似性侵害事件驗傷診斷書記載「處女膜3
    、5、9點鐘方性陳舊性裂傷」，暨員警徵得被告之同意後，
    所拍攝存卷之被告生殖器照片，其龜頭附近確實長有黑痣等
    情均相互合致（見偵查卷第64頁密封袋內所附之資料）；且
    告訴人關於自幼至長，長年遭受被告為前揭性侵害始末之歷
    次陳述，除枝微末節細項之陳述稍有歧異；惟此乃供述證據
    本具有與物證或文書證據所具客觀性及不變性不同之特性所
    使然，告訴人就其餘主要構成要件相關事項歷次之指陳則互
    核皆大致相符，此足認定告訴人因親身經歷被告對其為上開
    妨害性自主之惡行，致身心受強烈煎熬與衝擊而記憶深刻，
    故於偵查訊問後歷經約3月之久，猶仍於原審審理中對於案
    發過程陳述如一，並無明顯迥異之處，其前揭歷次所為指陳
    之內容，已足堪信為真實。
二、參酌下列證人之證述：
  (一)告訴人甲女於原審審理時證稱：「我曾經跟被告同居人徐０
    ０提到我被被告性侵害的事情。」、「（問：你被性侵害這
    件事，除了告訴你爸爸的同居人徐００外，還有跟何人講？
    ）我姑姑（即丙女）、大伯母，好像國中時被告打我打得很
    兇，我就跟姑姑、大伯母講這件事情，因為我覺得我跟被告
    發生性關係，被告就不會打我，但是被告說謊，被告還是一
    樣打我。講完這句話後，我姑姑本來說要帶我去醫院檢查，
    當時我都還沒有交過男朋友，只有跟被告發生過性行為，但
    是姑姑隔天也沒有帶我去醫院檢查。」、「（問：被告會找
    你去他房間跟他一起睡，這件事情你姑姑及奶奶是否知道？
    ）知道，我跟我姑姑在吵架的時候，提到被告對我性侵害的
    事情時，我姑姑親口說我要不要知道事情的真相，真相就是
    她親眼看到我走進被告的房間，我奶奶也說是我自己要去我
    爸爸的房間睡覺。」、「（問：被告平常會管教你及你弟弟
    ？）會，很多莫名其妙的管教。」、「（問：你剛才提到被
    告常常會打你及你弟弟，原因為何？）很平常的小事，我想
    吃糖果，在吵的時候，被告也會打我，我記得有一次，被告
    要教我珍惜家裡面的資源，把我趕到外面，叫我去找地方睡
    ，怕我去找朋友，我就只能在庭院，被告也不讓我吃東西，
    我媽媽後來有回來，我媽媽就好心煮了一碗東西給我吃，並
    且說她是瞞著被告，但是我沒想到被告已經在二樓看到我吃
    麵，被告立刻衝下來，問我是不是有吃東西，我說沒有，被
    告發現我有吃，就叫我去柴房撿棍子回來，我檢的太細、太
    薄，被告叫我要撿很粗很硬的，被告最後受不了就自己去選
    。」、「（問：你是因為害怕被打，所以就同意和被告進入
    房間內？）我除了害怕被打，因為從小到大，被告都打我，
    我對他有恐懼感，所以被告叫我做什麼，我就會照做，我連
    現在看到被告都會發抖。」、「（問：你第一次何時跟你家
    裡何人講這件事？）國小的時候，幾年級忘了，是有一次我
    被被告打的很兇的時候，我有跟我大伯母、姑姑說的，那是
    因為我感覺我被騙了，因為被告有說如果我跟他發生性關係
    ，就不會打我，結果被告還是打我。」、「（問：你剛才提
    第一次有跟你大伯母、姑姑說，她們的反應？）我姑姑跟我
    講說她要帶我去醫院檢查，後來隔天我姑姑也沒有帶我去醫
    院，我姑姑可能以為我被打後，不甘願，要毀謗被告，他們
    根本都不相信我。」等語（見原審卷第34背面至35正面、36
    背面至38頁）。
  (二)證人即被告甲男之子乙男於原審審理時到庭具結證述：「（
    問：被告會不會常常打你及告訴人？）我和告訴人國中以前
    都會被打，我們有功課沒有寫，或是不尊重長輩，被告會教
    育我們，被告是以斯巴達教育，就是直接打，但打完之後，
    會講原因，讓我們思考為什麼會被打。」、「（問：被告與
    告訴人的互動如何？）我被被告以斯巴達教育打到也很害怕
    ，在我上高中之前，我跟被告見面，講不到二句話，我不會
    跟他說心裡的話。因為我跟我父親互動的關係不是很好，所
    以被告和告訴人的互動情形我也不了解。」等語（見原審卷
    第59頁背面）。
  (三)證人即甲女之姑姑丙女之證述：
  1.證人丙女於偵查時具結證述：「（問：告訴人是否有跟妳提
    過她遭父親性侵害？）有。」、「（問：她陳述的內容為何
    ？）她只有說被她父親性侵。時間地點都沒有說，我有追問
    她是何時的事，她也都不回答。事後我有跟我父母求證，因
    為告訴人跟奶奶很親，她應該會告訴奶奶，結果沒有人相信
    ，我也不相信。」等語（見偵查卷第23頁）。
  2.證人丙女於原審審理時證述：「（問：告訴人有無跟你講過
    她被被告性侵害的事情？）有，在告訴人出社會工作，告訴
    人高中一年級休學後，告訴人去頭城住完離開，回我們家住
    ，隔了1、2個月，跟我講說她被被告性侵害的事情。」、「
    （問：告訴人跟你講性侵害的事情，距離現今多久？）我忘
    記了，但是當時告訴人沒有在唸書了，是在從事美髮工作。
    」、「（問：告訴人如何跟你說他被被告性侵害的經過？）
    告訴人就說她被她爸爸欺負，我問她什麼時候，告訴人沒有
    回答什麼時候，只是面無表情，我當時覺得告訴人講說被她
    爸爸欺負，就是指被她爸爸性侵害，我的理解就是這樣。」
    、「（問：為什麼告訴人說被她爸爸欺負，為何你會覺得就
    是告訴人被性侵害，為何你不會覺得是被打或被罵？）被欺
    負就是指性侵害。」、「（問：你還有無追問其他？）我追
    問何時，怎麼樣，告訴人沒有回答我，過2天我問告訴人的
    奶奶，告訴人有無跟她說這件事，告訴人奶奶說沒有，告訴
    人與她奶奶是最親的，告訴人通常不會跟我講心裡的話。」
    、「（問：被告是否常常會打告訴人？）對。」、「（問：
    原因為何？）不受教，小孩子不聽話，每個人教訓的方式不
    同。」、「（問：你剛剛提到被告常常會打告訴人，為何告
    訴人第一次跟妳提到被告欺負她，你不會想到是如平常一樣
    打她？）欺負她，就是性侵，應該不是打或罵。」、「（問
    ：你聽到告訴人告訴你，她被被告性侵害，你的反應為何？
    ）很震驚，我問告訴人何時，怎樣，告訴人也沒有回答我，
    告訴人就是默默走開，做其他事情，我想說告訴人從小就很
    喜歡騙我，我認為告訴人應該是騙我的，我當時不相信告訴
    人。」等語（見原審卷第52、54正面、55背面至56頁正面）
    。
  (四)證人即被告之同居人徐００之證述：
  1.證人徐００於98年7月7日偵查中結證稱：「（問：告訴人是
    否曾經告訴過妳，他遭父親性侵害的事？）有。她在還沒有
    讀高中時，有告訴過我一次。」、「（問：當時民國幾年？
    ）約民國95年時。她在她房間跟我說的，她平常不會跟我說
    心事，我也不清楚她為何會跟我說這件事，她是跟我說爸爸
    對她性侵害，但詳細的時間、地點沒有說。我並沒有追問，
    因我覺得我不是當事人，我只是個聽眾。」、「（問：為何
    聽了之後，沒有追問，或是有其他反應？）因為我不相信，
    所以我覺得沒有必要追問。」、「（問：為何不相信？）剛
    開始她跟我說就像平常的對話，但是快講完時，才有哭。」
    、「（問：是否是因為講到被性侵害這件事她才有哭？）是
    。」等語（見偵查卷第22頁）。
  2.證人徐００於原審法院98年12月22日審理時到院結證稱：「
    （問：你跟被告交往期間，告訴人有沒有對你提過她被被告
    性侵害之事？）有，我記得時間大約是告訴人從宜蘭回來沒
    多久，當時告訴人還沒有去００中學（詳卷載）唸書，告訴
    人在她的房間，說她在美容院工作的情形，講一講告訴人就
    說她被被告性侵，正確內容我已經沒有辦法詳述，叫我不要
    繼續跟被告在一起，我沒有回答。」、「（問：你當時聽到
    告訴人講說她被她父親性侵，你的反應為何？）我只當成是
    告訴人的聽眾，我覺得這種事情不可能，我不相信。」、「
    （問：當時告訴人跟你提她被被告性侵，她當時的情緒為何
    ？）有比較激動，有哭。」、「（問：告訴人講到她被被告
    性侵的事整個時間有多久？）只有1、2分鐘。」、「（問：
    告訴人講到她被被告性侵時，情緒比較激動，有哭，你有何
    反應？）我沒有講話，沒有任何反應，我心裡想說這件事情
    應該還要求證。」、「（問：事後有無求證？）我沒有求證
    ，但是有去觀察被告及告訴人的一些行為，觀察後我覺得不
    可能，因為我相信被告。」等語（見原審卷第64背面至65頁
    ）。
  (五)綜合上開證人所陳，可知證人乙男、丙女關於被告對待與管
    教子女之方式、證人丙女、徐００曾經聽聞告訴人有泣訴遭
    被告性侵害之情事，與告訴人前開所指情節互核均適正合致
    。猶以依證人丙女於原審審理時之證詞，告訴人僅告知證人
    丙女其有遭被告「欺負」之情事，但證人丙女竟即可得致告
    訴人係為被告性侵害之直接聯想，尤見被告對告訴人所為之
    前述暴行，在被告與告訴人家中應早已曝光而非為私密情事
    ，只緣於家中所有成員各自有特定之考量，致均意欲刻意隱
    瞞而不願聲張，甚且皆未能對告訴人所處情境提出奧援，終
    致告訴人尚須隱忍多年，至已離家另謀棲身之處，確定脫離
    被告之掌控，安全上無虞之後，始敢報警處理，公諸被告逆
    倫惡行。況且被告迭於警詢時、偵訊中及原審審理時均坦認
    ：伊每次回到家裡看到孩子不乖，就會以暴力修理孩子，所
    以孩子對伊都會產生恐懼感等情無誤（見警卷第12至13頁，
    偵查卷第12至13頁，原審卷第63正面、91反面、92頁反面）
    ，足認被告平日與子女相處確實採取嚴格管理之高壓方式，
    並會以生活管教之名毆打甲女及乙男甚明，是甲女在就讀國
    小六年級時，雖逐漸已曉事理，明晰被告自幼對其所為之性
    侵害行為，並非親情溺愛之表現時，因心理上仍囿於長期受
    被告之暴戾習氣行為的壓抑狀態，終致未敢拒絕被告與其性
    交之指示及動作，故在本件之此段時期，告訴人係非在同意
    情形下與被告性交，亦彰彰明甚。又據臺灣臺中地方法院檢
    察署檢察事務官98年9月14日2009C0061號測謊鑑定書（見偵
    查卷第37至47頁）所認告訴人之測謊鑑定結果，因告訴人經
    測謊儀器先以刺激測試法（The Stimulation Test《ST》）
    檢測生理反應情形及熟悉測試後，再以區域比對法（The
    DoDpi Zone Comparison Technique《ZCT》）測試：「妳說
    他《代號00000000A，即被告甲男》有和妳發生性行為這件
    事有沒有說謊？」、「妳說他《代號00000000A，即被告甲
    男》有和妳發生性行為這件事有沒有騙我？」等問題，告訴
    人均為否定之回答，圖譜經分析結果，上述問題均無不實反
    應（見偵查卷第38頁），足見告訴人之情緒波動未與內在記
    憶形成衝突，其上開回答應無說謊訛騙施測人員，據此研判
    告訴人所認知被告確曾與其發生性行為之情，適與告訴人前
    揭證述之部分內容正相符合，並與被告所辯迥然有異，益證
    被告確有對告訴人為前述之性侵害行為無訛。另據甲女提出
    之中國醫藥大學附設醫院100年7月11日診字第1000703528號
    診斷證明書顯示，甲女因創傷經驗導致解離現象，以及據甲
    女經臺中市政府家暴暨性侵害防治中心轉介心輔師之心理輔
    導報告，其結論為：「心輔師總結評估案主（即色物人甲女
    ）因為長期受到案父（即被告甲男）亂倫性侵害及肢體暴力
    ，造成嚴重身心創傷，並出現了三種典型特徵及影響，包括
    嚴重的身心及解離症狀、明顯的創傷後壓力反應、以及性侵
    害症候及創傷動力模式，此皆危害到案主的身心健康、自我
    功能、人際界線、親密關係和工作功能等層面。」等語，有
    上開診斷證明書及心理輔導報告在卷為憑（見本院卷一密封
    袋內所附資料），由告訴人甲女受有上開之創傷，益可佐證
    被告甲男確有對告訴人甲女為上開性侵害行為無訛。
三、被告甲男雖矢口否認本件犯行，並以前揭情詞置辯；然其所
    辯從未與告訴人乙女發生性行為一詞，已與告訴人通過測謊
    鑑定驗證並未說謊之前述指陳內容未相吻合，業如前述，已
    難率信其辯詞為真。又被告就告訴人何以能明確知悉其生殖
    器鄰近龜頭處生有黑痣之特徵一事，雖辯陳：伊與小孩子間
    不會有避諱，所以甲女有看過伊的生殖器官；如被害人看過
    伊性器官，對於性器官形狀及痣的位置，要交代清楚云云（
    見偵查卷第13頁，原審卷第12頁正面）；證人乙男亦附和被
    告此部分之辯詞，證稱：「（問：你是否知道被告生殖器有
    特徵的事情？）我知道，當時我和被告、告訴人一起看電視
    ，我忘記看什麼電視節目，電視男主角好像哪邊有痣，我姐
    問說為何那邊會有痣，被告就趁機做健康教育，被告就直接
    說人的身體每個地方都會有痣。」、「（問：被告當時是不
    是有跟你說他也有痣，是在何部位？）被告說他私處也有一
    顆痣，至於被告當時是用什麼字詞來形容我忘了。」、（問
    ：當時被告有無翻開給你們看？）沒有，他只有用講的。」
    、「（問：是否記得被告當時有說他私處的那顆痣的位置？
    ）沒有。」、「（問：你剛剛回答被告曾經有跟你們提及私
    處有痣的事情，請具體說明為何當時會說到這件事？）看電
    視節目，何電視節目我不記得，告訴人說男主角那個部位為
    何為有痣，就是當時我們認為不可能長痣的地方，為何會長
    痣，被告就說人不只臉上會長痣，身體各部位都會長痣，說
    私處部位也會長痣，這不稀奇。」（見原審卷第60頁）；但
    姑且不論就被告是否有親自顯露其身體私密處之黑痣予子女
    觀看一事，被告與證人乙男之陳詞已然歧異，難認渠等各自
    之辯詞或證言為真；且本件細觀前述被告私密處之照片（見
    偵查卷第64頁密封袋內所附之資料），其黑痣所生長之位置
    係在陰莖鄰近龜頭之處，此除非蓄意翻開包皮，並告知觀看
    者特別注目，否則以一般家庭成員間彼此就在家之日常舉止
    再如何之不避諱，應仍無法就生長於如此隱密處之黑痣有所
    知悉明瞭，但告訴人卻始終能明確指陳被告有在此位置之黑
    痣1顆無誤，堪認其所指述被告為達與其性交之目的，利用
    告訴人對鬼神敬畏之心理，對其佯稱：因甲女體內有髒東西
    ，伊陰莖上適有顆痣，可以清除髒東西，故甲女須與伊發生
    性關係，且讓伊在體內射精，始能修補甲女體內之髒東西等
    語，致告訴人聞言因害怕自己遭有不測，致心生畏懼，於主
    觀上已因受蠱惑而不得不從，而對告訴人進行性交行為，嗣
    為取信告訴人，並有親自展露該私密處之黑痣予告訴人觀看
    證實等語，確非虛言妄語，是被告關於此部分之辯詞，亦無
    足信實。至於證人乙女、丙女、乙男或徐００等人，雖均證
    稱未曾親眼目睹被告與告訴人為性交行為；然本件告訴人或
    因懵懂無知，或懾於被告之權威，或因被告之出言蠱惑，而
    由被告對其為前述諸多之性侵害行為，其於案發當下，當均
    不知、不敢或不能反抗，只能隱忍承受，而被告再如何膽大
    妄為，亦不致在家庭成員面前公然對告訴人施加前揭暴行，
    是在此等情形下，自難讓同居一屋之證人乙女、丙女、乙男
    或徐００親眼目擊，本件自難以證人乙女、丙女、乙男或徐
    ００之此部分證詞，據以彈劾告訴人指述之憑信性。另外，
    被告雖聲稱其有部分時間在外工作，甚少回家之情形，此並
    有勞工保險局98年6月18日保承資字第09810227700號函附之
    被告勞工保險被保險人投保資料表1份在卷足憑（見偵查卷
    第64頁密封袋內所附之資料），但被告除有於86年11月8日
    至同年12月22日間、87年1月4日至同年2月8日間、87年3月
    19 日至同年月25日間出境國外之記錄外（見原審卷第119頁
    密封袋內之入出境資訊連結作業資料），依其所自陳，即使
    遠至臺中縣梨山地區任臨時工或到彰化縣大城鄉作業，亦無
    長期未曾返家之情形，此與告訴人所指稱1星期遭受1至2次
    性侵害暴行對待，核之並無衝突扞格之處，亦難援引為對被
    告有利認定之憑佐。
四、綜上所述，被告甲男上揭所辯，無非係事後避就卸責之詞，
    不能採認。是本件事證已臻明確，被告前揭對告訴人甲女所
    為犯罪事實一、(一)、(二)、(三)之性侵害之犯行，應皆洵堪認定。
、論罪科刑之說明：
一、新舊法比較部分：
    刑法第2條第1項之規定，係規範行為後法律變更所生新舊法
    律比較適用之準據法。所謂行為後法律有變更者，包括構成
    要件之變更而有擴張或限縮，或法定刑度之變更。行為後法
    律有無變更，端視所適用處罰之成罪或科刑條件之實質內容
    ，修正前後法律所定要件有無不同而斷。新舊法條文之內容
    有所修正，除其修正係無關乎要件內容之不同或處罰之輕重
    ，而僅為文字、文義之修正或原有實務見解、法理之明文化
    ，或僅條次之移列等無關有利或不利於行為人，非屬該條所
    指之法律有變更者，可毋庸依該規定為新舊法之比較，而應
    依一般法律適用原則，適用裁判時法外，即應適用刑法第2
    條第1項之規定，為「從舊從輕」之比較。而比較時，應就
    罪刑有關之事項，如共犯、未遂犯、想像競合犯、牽連犯、
    連續犯、結合犯，以及累犯加重、自首減輕及其他法定加減
    原因（如身分加減）與加減例等一切情形，綜合全部罪刑之
    結果而為比較，予以整體適用。乃因各該規定皆涉及犯罪之
    態樣、階段、罪數、法定刑得或應否加、減暨加減之幅度，
    影響及法定刑或處斷刑之範圍，各該罪刑規定須經綜合考量
    整體適用後，方能據以限定法定刑或處斷刑之範圍，於該範
    圍內為一定刑之宣告。是宣告刑雖屬單一之結論，實係經綜
    合考量整體適用各相關罪刑規定之所得。宣告刑所據以決定
    之各相關罪刑規定，具有適用上之「依附及相互關聯」之特
    性，自須同其新舊法之適用。而「法律有變更」為因，再經
    適用準據法相互比較新舊法之規定，始有「對被告有利或不
    利」之結果，兩者互為因果，不難分辨，亦不容混淆（參照
    最高法院97年上字第37號判決）。查被告甲男所為上揭事實
    一、(一)、(二)之性侵害犯行，於行為後，刑法於94年2月2日修
    正公布，並於95年7月1日起施行。茲就上開規定比較適用如
    下：
  (一)「性交」之立法定義：
    修正前刑法第10條第5項規定：「稱性交者，謂左列性侵入
    行為：一、以性器進入他人之性器、肛門或口腔之行為。二
    、以性器以外之其他身體部位或器物進入他人之性器、肛門
    之行為。」修正後該條項規定：「稱性交者，謂非基於正當
    目的所為之下列性侵入行為：一、以性器進入他人之性器、
    肛門或口腔，或使之接合之行為。二、以性器以外之其他身
    體部位或器物進入他人之性器、肛門，或使之接合之行為。
    」經比較修正前、後之刑法規定，就本件犯行而言，修正後
    之刑法並無較為不利被告之處。
  (二)連續犯部分：
    被告行為後，新法業已刪除刑法第56條連續犯之規定，此刪
    除雖非犯罪構成要件之變更，但顯已影響行為人刑罰之法律
    效果，自屬法律有變更，比較新舊法結果，被告之行為時法
    律，較有利於被告。
  (三)數罪併罰部分：
    數罪併罰，有二裁判以上者，依刑法第51條規定，定其應執
    行刑，刑法第53條定有明文；又裁判確定前犯數罪，其中一
    罪在新法施行前者，亦應依刑法第2條第1項之規定，適用最
    有利於行為人之法律（參見最高法院95年5月23日第8次刑事
    庭會議決議）。被告於裁判確定前犯上揭犯罪事實一、(一)、
    (二)、(三)之數罪，且犯罪事實一、(一)、(二)之犯行均係於95年7
    月1日前所為，而被告於行為後，刑法第51條業經修正，修
    正施行前刑法第51條規定：「數罪併罰，分別宣告其罪之刑
    ，依左列各款定其應執行者：」其中第5款規定：「宣告多
    數有期徒刑者，於各刑中之最長期以上，各刑合併之刑期以
    下，定其刑期。但不得逾20年。」修正後刑法第51條第5款
    規定：「宣告多數有期徒刑者，於各刑中之最長期以上，各
    刑合併之刑期以下，定其刑期。但不得逾30年。」二者經比
    較結果，修正後刑法並非較有利於被告，以修正前刑法第51
    條第5款之規定較有利於被告。
  (四)綜合上述各條文修正前、後之比較，應一體適用修正前刑法
    相關規定，較有利於被告。
  (五)強制治療部分：
    刑法第91條之1關於強制治療，於修正施行前係規定：「犯
    第221條至第227條、第228條、第229條、第230條、第234條
    之罪者，於裁判前應經鑑定有無施以治療之必要。有施以治
    療之必要者，得令入相當處所，施以治療。前項處分於刑之
    執行前為之，其期間至治癒為止。但最長不得逾3年。前項
    治療處分之日數，以1日抵有期徒刑或拘役1日或第42條第4
    項裁判所定之罰金額數」，於修正後則規定：「犯第221條
    至第227條、第228條、第229條、第230條、第234條、第332
    條第2項第2款、第334條第2款、第348條第2項第1款及其特
    別法之罪，而有下列情形之一者，得令入相當處所，施以強
    制治療：一、徒刑執行期滿前，於接受輔導或治療後，經鑑
    定、評估，認有再犯之危險者。二、依其他法律規定，於接
    受身心治療或輔導教育後，經鑑定、評估，認有再犯之危險
    者。前項處分期間至其再犯危險顯著降低為止，執行期間應
    每年鑑定、評估有無停止治療之必要」，是95年7月1日起施
    行之刑法第91條之1有關強制治療規定，雖將刑前治療改為
    刑後治療，但治療期間未予限制，且治療處分之日數，復不
    能折抵有期徒刑、拘役或同法第42條第6項裁判所定之罰金
    額數，較修正前規定不利於被告（參考最高法院96年度第3
    次刑事庭會議紀錄），自應依刑法第2條第1項前段之規定，
    適用較有利之修正前刑法第91條之1第1項之規定為強制治療
    之保安處分。
二、按家庭暴力防治法所稱家庭暴力，指家庭成員間實施身體或
    精神上不法侵害之行為；所稱家庭暴力罪，指家庭成員間故
    意實施家庭暴力行為而成立其他法律所規定之犯罪；又本法
    所定家庭成員，包括下列各員及其未成年子女：「三、現為
    或曾為直系血親或直系姻親」，家庭暴力防治法第2條第1款
    、第2款及第3條第3款分別定有明文。被告行為後，家庭暴
    力防治法於96年3月28日修正公布施行，而有關上開規定，
    均僅有條次款項變更，文字內容均未修正，無比較新舊法問
    題，應逕適用修正後規定。查被告甲男係被害人甲女之父親
    ，其等間具有家庭暴力防治法第3條第3款所稱家庭成員關係
    。被告甲男對甲女為上開性侵害犯行，已屬家庭成員間實施
    身體上不法侵害之行為，即為家庭暴力防治法第2條第1款之
    家庭暴力，且構成刑法上之妨害性自主罪，然因家庭暴力防
    治法並無罰則規定，自應依刑法妨害性自主規定論罪。
三、刑法第221條第1項之強制性交罪，係為保護性自主權法益而
    設，性交必須絕對尊重他方之意願，無論出於法文所列舉強
    暴、脅迫、恐嚇之非和平方法，抑或催眠術之和平手段，尚
    包含其他方式，祇要違背他人之意願，罪即成立，是倘利用
    藥劑或以怪力亂神為藉詞，致使他人任令或聽從而性交，無
    異壓抑或剝奪他人之性自主權，違反他人原始意願，該當於
    「違反其意願之方法」此構成要件（最高法院98年度台上字
    第6301號判決要旨參照）。本件告訴人甲女係76年5月出生
    之女子，已如前述，被告甲男於本件自85年9月間甲女國小
    三年級時起至甲女就讀國小六年級之88年8月31日為止，利
    用時未滿14歲之甲女年幼識淺，懵懂不解人事，以其所為係
    疼愛甲女之表現為由，以其陰莖插入甲女之陰道，或以陰莖
    進入甲女之口腔內，連續對甲女進行性交行為多次得逞。後
    因甲女自88年9月1日起就讀國小六年級時，已逐漸明晰事理
    ，瞭解被告前開對其所為之性交行為並非天倫親情之體現，
    故在被告要求與之發生性交行為時，會展現抗拒之意，但被
    告則持續利用告訴人長期處於心理受被告暴力管教行為之壓
    抑狀態，終致未敢拒絕被告與其性交之指示及動作等手段而
    遭強制性交，直至95年6月30日為止。嗣告訴人因未能感受
    家庭溫暖而搬離住所，被告竟自95年7月間某日起，利用告
    訴人對鬼神敬畏之心理，以前開多項言詞妄語，其或屬以將
    來無法事先預測之情事、或屬怪力亂神無法求證之虛妄幻想
    、或屬現實上無邏輯關連性之事務而恫嚇告訴人，違反告訴
    人之意願而對其為強制性交行為。是核被告所為，就上揭犯
    罪事實一、(一)部分，係犯刑法第227條第1項之對於未滿14歲
    之女子為性交罪；就上揭犯罪事實一、(二)部分，係犯同法第
    222條第1項第2款之對未滿14歲之女子，以違反其意願之方
    法而為性交之加重強制性交罪（因被告所為此犯行，部分之
    犯罪時間，係於告訴人尚未滿14歲時即對告訴人為之，被告
    雖在告訴人已滿14歲之後仍賡續為相同暴行，仍應逕認此部
    分犯行係犯此法條罪責）；就上揭犯罪事實一、(三)部分，係
    犯刑法第221條第1項之對於女子以違反其意願之方法而為性
    交罪。
四、犯罪事實一、(一)部分之法律適用問題：按刑法第221條、第
    227條、第236條，業於88年4月21日修正公布。但連續數行
    為而犯同一之罪名者，以一罪論，當連續犯罪之際，遇刑法
    有變更時，其一部涉及舊法，一部涉及新法者，應逕依最後
    行為時之法律處斷，不生行為後法律變更之問題（參見最高
    法院99年度台上字第7993號判決意旨）。本件上揭犯罪事實
    一、(一)部分，被告甲男於85年9月3日甲女國小三年級時起至
    甲女就讀國小六年級之88年8月31日為止（除86年11月8日至
    同年12月22日間、87年1月4日至同年2月8日間、87年3月19
    日至同年月25日間，甲男出境不在國內之外），基於概括之
    犯意，反覆為之，應依修正前刑法第56條規定論以連續犯，
    甲男上開連續對於未滿14歲之甲女為性交，所犯為刑法第
    227條第1項之對於未滿14歲之女子為性交罪，其最後1次行
    為時間，係88年8月31日，因發生在此次新法修正公布施行
    後，應逕依現行刑法第227條第1項之罪論處。
五、犯罪事實一、(二)部分之法律適用及次數之認定：被告此部分
    行為後，刑法第56條關於連續犯之規定，業於94年2月2日修
    正公布刪除，並於95年7月1日施行；另刑法於94年2月2日修
    正公布時，亦就被告所犯刑法第222條第1項之罪予以修正，
    修正前之刑法第222條第1項規定：「犯前條之罪而有左列情
    形之一者，處無期徒刑或7年以上有期徒刑：……二、對十
    四歲以下之男女犯之者。」，修正後之刑法第222條第1項規
    定為：「犯前條之罪而有下列情形之一者，處7年以上有期
    徒刑：……二、對未滿十四歲之男女犯之者。」，除第2款
    原規定為「對十四歲以下之男女犯之者」，修正為「對未滿
    十四歲之男女犯之者」，係文字之修正外，修正前之法定刑
    原為「無期徒刑或7年以上有期徒刑」，修正後則刪除無期
    徒刑之規定，變更為「7年以上有期徒刑」，即已將最重本
    刑為無期徒刑之法定刑取消。綜合以上之結果予以比較，雖
    連續犯以舊法較為有利，但修正後刑法第222條第1項第2款
    已將法定本刑無期徒刑部分刪除，此部分則以新法對被告為
    有利，而依新法規定，縱分論併罰，最高仍為有期徒刑，足
    見應以新法之規定較有利於被告，依刑法第2條第1項但書規
    定，自應全部適用修正後之新法規定予以論處。則本件既已
    適用新法之規定處斷，即無連續犯之適用，被告甲男所犯上
    揭犯罪事實一、(二)對未滿14歲之女子，以違反其意願之方法
    而為性交之加重強制性交罪，共計354次（按88年9月1日起
    至95年6月30日止，為6年又10個月，計354個星期《526
    ＋30107》，甲男平均每星期對甲女強制性交1次，以有
    利甲男之頻率1次計，共計354次），應分別論罪，併合處罰
    。
六、檢察官認被告對甲女為性交之頻率，犯罪事實一、(一)、(二)部
    分為1星期1至2次，犯罪事實一、(三)部分為4至5次，依罪疑
    唯輕有利被告之原則，本院認定犯罪事實一、(一)、(二)部分為
    1星期1次，犯罪事實一、(三)部分為45次。
七、兒童及少年福利法第70條第1項固規定：「成年人教唆、幫
    助或利用兒童及少年犯罪或與之共同實施犯罪或故意對其犯
    罪者，加重其刑至二分之一。但各該罪就被害人係兒童及少
    年已定有特別處罰規定者，不在此限。」，刑法第227條第1
    項與同法第222條第1項第2款之對14歲以下之男女性交，既
    均係特別規定以被害人年齡為未滿14歲者為其處罰之犯罪構
    成要件，依首揭兒童及少年福利法第70條第1項但書之規定
    ，犯該等罪責應皆無再按同條項前段規定加重處罰之餘地，
    附此敘明。
八、被告甲男本件所為上揭犯罪事實一、(一)之刑法第227條第1項
    連續對於未滿14歲之女子為性交罪、上揭犯罪事實一、(二)之
    刑法第222條第1項第2款對未滿14歲之女子，以違反其意願
    之方法而為性交之加重強制性交罪354次、上揭犯罪事實一
    、(三)之刑法第221條第1項之對於女子，以違反其意願之方法
    而為性交罪4次間，各階段行為之態樣均屬個別，觸犯相異
    之構成要件，且各行為之犯意各別，行為互殊可分，自應予
    分論併罰。
九、被告所為上揭犯罪事實一、(一)、(二)犯行，於行為後，刑法第
    91條之1強制治療之規定，業於94年2月2日修正公布，並於
    95年7月1日施行，就治療言，即由刑前治療改為刑後治療，
    但治療期間則未予限制，抑且治療處分之日數，復不能折抵
    有期徒刑或拘役刑期。此項規定與修正前舊法規定比較觀之
    ：舊法第91條之1第3項明定強制治療處分之日數可以折抵有
    期徒刑、拘役或罰金易服勞役之折算日數。折抵日數清楚，
    無虞行刑期間之表現優劣，致受折抵日數不一之不確定因素
    干擾。復因強制治療期限明確，免致形成不定期限剝奪人身
    自由流弊。依舊法規定其鑑定報告仍應經審判程序之調查、
    辯論，保障被告之聽審權，予被告防禦權充分行使。新法規
    定之強制治療程序，依修正監獄行刑法第81條第1項、第82
    條之1、第83條第1項等相關規定，均未予被告聽審權以行使
    防禦權之訴訟基本權機會，較不利於被告，故比較新舊法結
    果，以舊法有利於被告（參照最高法院96年度第3次刑事庭
    會議決議、最高法院96年度台上字第1266號判決）。查被告
    經本院依修正前刑法第91條之1第1項規定函請行政院衛生署
    立草屯療養院進行精神鑑定，該院綜合被告個人生活史及疾
    病史，並就被告身體及神經學檢查、心理測驗及精神狀態檢
    查等項所為之評估，鑑定結論認：「根據晤談及測驗評估結
    果，目前並無明確資料顯示A員《即被告甲男》係心理發展
    異常或受其他精神疾病之影響而犯案。但考量A員不顧被害
    人和其間的父女關係，忽略常倫，違反被害人意願強制猥褻
    之犯行，且A員本身缺乏自省及自我控制能力，若起訴犯行
    為真，本院認定其應令入相當處所接受性犯罪治療之必要。
    至於治療期限，則須視A員對於治療的配合程度，由治療者
    評估。」等語，有行政院衛生署草屯療養院100年9月21日及
    同年月27日以草療精字第1000007960號及第1000008121號函
    檢附之性侵害加害者鑑定報告書在卷為憑（見本院卷一第
    194至196、201至202頁，鑑定人結文見第197頁），顯見被
    告確有施以治療之必要，本院綜合全部案情及參諸被告對親
    生女兒為前揭行為，危險性不低，為避免再犯之必要，就被
    告所犯上揭犯罪事實一、(一)、(二)犯行，應依95年7月1日修正
    施行前刑法第91條之1第1項、第2項規定，併予宣告於刑之
    執行前，令入相當處所，施以治療至治癒為止，但最長不得
    逾3年。至被告就犯罪事實一、(三)犯行部分，係於95年7月1
    日以後所犯，因95年7月1日修正施行之刑法第91條之1關於
    性侵害強制治療之規定，已修正為「徒刑執行期滿前，於接
    受輔導或治療後，經鑑定、評估，認有再犯之危險者」，始
    得令入相當處所，施以強制治療。將原先於刑前經鑑定有無
    施予強制治療之必要，修正為於徒刑執行期滿前，再經鑑定
    、評估，有無施以強制治療之必要。本件被告為該部分行為
    時係在95年7月1日刑法修正施行後，本院於裁判時自毋庸諭
    知被告有無施以強制治療之必要。至於被告就此部分犯行是
    否有強制治療之必要，應於其徒刑執行期滿前，再經鑑定、
    評估，併予敘明。
十、原審認被告犯行事證明確，予以論罪科刑，固非無見，惟查
    ：(1)關於被告甲男對於被害人甲女為上揭犯罪事實一、(一)之
    時間，原審認定係自85年間某日起至甲女就讀國小六年級之
    88年9月前為止，且認甲女斯時僅9至13歲，性侵害之頻率為
    平均1星期1至2次，認定事實尚有未洽；又關於被告甲男對
    於被害人甲女為上揭犯罪事實一、(二)之時間，原審認定係自
    88年9月間起甲女就讀國小六年級時至95年6月間為止，且性
    侵害之頻率為平均1星期1至2次，認定事實亦屬未洽；另關
    於被告甲男對於被害人甲女為上揭犯罪事實一、(三)之次數為
    4至5次，認定事實未洽。(2)起訴意旨認被告所為上揭犯罪事
    實一、(一)、(二)犯行，係基於概括犯意反覆而為之連續犯，應
    依刑法修正前之連續犯規定予以論罪科刑，原審就被告所為
    上揭犯罪事實一、(一)、(二)犯行，認屬接續犯，而均逕依接續
    犯規定予以論罪科刑，其認定事實及適用法律皆有違誤；又
    起訴意旨認被告於上揭犯罪事實一、(三)所為犯行，均係分別
    起意，應予分別論罪科刑，惟原審亦認上揭犯行屬接續犯，
    而逕依接續犯規定予以論罪科刑，其認定事實及適用法律亦
    有違誤。(3)刑法第222條第1項加重強制性交罪，於94年7月1
    日刑法修正公布施行時，就刑度及加重條件已有修正，自有
    新舊法比較適用之必要（最高法院96年度台上字第3121號刑
    事判決採同一見解），原審未及就前揭法條及連續犯為新舊
    法之綜合比較，亦有未當。(4)刑法第91條之1關於強制治療
    之規定，已有修正，原審於審判時未及為新舊法之比較，並
    敘明如何適用最有利於行為人之法律，亦有未洽。被告上訴
    意旨否認犯行，雖無理由，但原審判決既有前揭可議之處，
    檢察官上訴指摘原審判決不當，為有理由，應由本院將原判
    決予以撤銷改判。
十一爰審酌被告甲男身為告訴人甲女之親生父親，非但未對告訴
    人甲女善盡教養保護之重責，反為逞一己私慾，利用與告訴
    人甲女獨處之機會，或趁告訴人甲女年幼懵懂，不識親情體
    現應有之方式，或違反告訴人之意願，一再持續反覆對告訴
    人為性交或強制性侵害，致告訴人自人格發育成長之重要階
    段，即飽受身心創傷，並造成一輩子難以抹滅之陰影，嚴重
    妨礙告訴人之身心發展，損及日後告訴人對於正確兩性關係
    及家庭觀念之認知，且此一不堪之回憶，亦不免對告訴人日
    後家庭及婚姻生活造成相當之影響，被害人甲女甚而因長期
    受到被告甲男亂倫性侵害及肢體暴力，造成嚴重身心創身，
    並出現三種典型特徵及影響，包括嚴重的身心及解離症狀、
    明顯的創傷後壓力反應、以及性侵害症候及創傷動力模式，
    此皆危害到甲女之身心健康、自我功能、人際界線、親密關
    係和工作功能等層面（見本院卷一密封袋內所附心理輔導報
    告），並衡酌被告所為性侵害犯罪跨越期間長達約10年，行
    為殊不可取，且其非惟自始至終均飾詞否認有為本件性侵害
    之行為，並在審理程序中或聲稱告訴人平日行為即不檢點，
    或誣指告訴人提出本件告訴之動機係為圖謀其財產，意圖含
    沙射影，否定告訴人之人格良善（見本院卷一第165頁背面
    ），益增加告訴人內心之悔恨與痛苦，甚而因懷疑被害人非
    其親生女兒，為了不白養告訴人，而對其為本件性侵害之行
    為（見本院卷一第111、113頁），經被告及甲女同意當場採
    取唾液檢體，本院於100年4月12日以100中分鎮刑龍99上訴
    1606 字第04407號函請鑑定被告甲男與被害人甲女間是否具
    有血緣親子關係，內政部警政署刑事警察局以100年5月24日
    刑醫字第1000049275號鑑定書就DNA型別鑑定結果，認被告
    與被害人具有親子關係，有上開鑑定書1份在卷可稽（見本
    院卷一所附密封袋內資料），本院當庭提示並告知鑑定結果
    ，猶未見被告悔意（見本院卷一第146頁）等一切情狀，分
    別量處如主文第二項所示之刑，及就其所犯罪事實一、(一)、
    (二)部分，均為刑前強制治療之諭知，並就其所犯罪事實一、
    (一)、(二)、(三)部分，定應執行刑為有期徒刑17年，及為刑前強
    制治療之諭知，以資懲儆。至被告於本件所犯上揭犯罪事實
    一、(一)、(二)、(三)罪行之犯罪時間，雖均在96年4月24日之減
    刑基準日以前，惟其所觸犯者分別為刑法第221條第1項、第
    222 條第1項與第227條第1項之罪，各自所受宣告刑復均已
    逾有期徒刑1年6月，依中華民國九十六年罪犯減刑條例第3
    條第1項第15款之規定，自皆不得獲邀減刑之寬典，併此敘
    明。
十二不另為無罪諭知部分：
  (一)公訴意旨固另以：被告甲男在86年11月8日至同年12月22日
    間、87年1月4日至同年2月8日間、87年3月19日至同年月25
    日間，明知告訴人甲女係未滿14歲之女子，縱徵得告訴人之
    同意，亦不得對之為性交行為，竟基於對未滿14歲之女子性
    交之概括犯意，在此等期間內，以平均約1星期1至2次之頻
    率，在其前開住所房間內（詳細住址詳卷），趁未滿14歲之
    甲女年幼識淺懵懂不解人事，以其所為係愛甲女的表現為由
    ，脫去甲女之褲子，再以其陰莖插入甲女之陰道，連續對甲
    女為性交行為多次得逞；因認被告此部分涉有刑法第227條
    第1項之對於未滿14歲之女子為性交之罪嫌等語。
  (二)按犯罪事實應依證據認定之，無證據不得認定犯罪事實；不
    能證明被告犯罪者，應諭知無罪之判決，刑事訴訟法第154
    條第2項、第301條第1項分別定有明文。
  (三)訊據被告堅決否認此部分與告訴人為性交之犯行；而原審法
    院依職權查核被告入出境資料顯示，被告在前揭86年11月8
    日至同年12月22日間、87年1月4日至同年2月8日間與87年3
    月19日至同年月25日間等期間，確實有出境不在國內之記錄
    ，有入出境資訊連結作業1紙在卷可稽（見原審卷第119頁密
    封袋內資料）。基此，被告於該等期間，既有出境外國之情
    形，自無可能如上揭此部分起訴意旨所指猶於居住處內與告
    訴人為性交行為之可言，而依告訴人於本件之指陳內容，其
    復無偕同被告出境國外之情事，故公訴人認被告此部分亦構
    成刑法對於未滿14歲之女子性交之犯行，核屬誤會。被告此
    部分被訴對於未滿14歲之女子為性交之犯罪事實，既屬不能
    證明，揆諸前開法條之說明，原應諭知無罪之判決，惟因公
    訴意旨認此部分與前揭起訴經論罪科刑之對於未滿14歲之女
    子為性交部分，具有刑法修正前連續犯之裁判上一罪之關係
    ，此部分爰不另為無罪之諭知，亦併此敘明。
據上論斷，應依刑事訴訟法第369條第1項前段、第364條、第299
條第1項前段，刑法第2條第1項、第221條第1項、第222條第1項
第2款、第227條第1項，修正前刑法第56條、第51條第5款、第91
條之1第1項、第2項，判決如主文。
本案經檢察官徐錫祥到庭執行職務。
中    華    民    國    100    年    11    月    10   日
            刑事第十一庭  審判長法  官  郭  同  奇
                                法  官  張  智  雄
                                法  官  許  冰  芬                          
以上正本證明與原本無異。     
如不服本判決應於收受送達後10日內向本院提出上訴書狀，其未
敘述上訴理由者，並得於提起上訴後10日內向本院補提理由書（
均須按他造當事人之人數附繕本）「切勿逕送上級法院」。

                                書記官  賴  成  育

中    華    民    國    100    年    11    月    10   日


附錄論罪科刑法條：
刑法第221條第1項
對於男女以強暴、脅迫、恐嚇、催眠術或其他違反其意願之方法
而為性交者，處三年以上十年以下有期徒刑。

刑法第222條
犯前條之罪而有下列情形之一者，處七年以上有期徒刑：
一、二人以上共同犯之者。
二、對未滿十四歲之男女犯之者。
三、對精神、身體障礙或其他心智缺陷之人犯之者。
四、以藥劑犯之者。
五、對被害人施以凌虐者。
六、利用駕駛供公眾或不特定人運輸之交通工具之機會犯之者。
七、侵入住宅或有人居住之建築物、船艦或隱匿其內犯之者。
八、攜帶兇器犯之者。
前項之未遂犯罰之。

刑法第227條第1項
對於未滿十四歲之男女為性交者，處三年以上十年以下有期徒刑
。